【裁判字號】    95,易,1082
【裁判日期】    951107
【裁判案由】    竊盜
【裁判全文】
臺灣桃園地方法院刑事判決              95年度易字第1082號
公  訴  人  台灣桃園地方法院檢察署檢察官
被      告  乙○○
上列被告因竊盜案件，經檢察官提起公訴（95年度偵字第11615
號），本院判決如下：
    主  文
乙○○共同攜帶兇器竊盜，累犯，處有期徒刑拾壹月。檳榔刀貳
把，均沒收。
    事  實
一、乙○○前於民國92年間因竊盜案件，經臺灣新竹地方法院於
    92年8 月19日以92年度易字第311 號判處有期徒刑10月，又
    因違反毒品危害防制條例案件，經該院於同年月29日以92年
    度易字第248 號判處有徒刑7 月，2 罪經該院於93年2 月10
    日以93年度聲字第94號定應執行有期徒刑1 年4 月確定，於
    94年4月9日縮刑期滿執行完畢翌日出監。詎猶不知悔改，復
    與真實姓名年籍不詳之成年男子共同基於意圖為自己不法所
    有之犯意聯絡與行為分擔，於95年3 月14日上午9 時許，攜
    帶乙○○所有客觀上足以對人之生命、身體之安全造成威脅
    、可資為兇器使用之檳榔刀2 把，2 人駕駛乙○○所有車號
    KU-0091 號之自小客車，至桃園縣復興鄉三民村2 鄰台七線
    14.1公里附近地號為桃園縣復興鄉○○○段76號甲○○所管
    理之檳榔園內，2 人分持上開檳榔刀竊取檳榔，並於同日上
    午10時許將割下之檳榔共約40台斤（價值約新臺幣10,000
    元）放置在上開自小客車內得手後，駕車離去。嗣因甲○○
    駕車經過目睹上開竊取經過發覺，立即上前拔走上開車輛鑰
    匙並記下車號至鄰居住處打電話報警，返回現場後，乙○○
    及另1 名真實姓名年籍不詳之成年男子業以不詳方式發動車
    輛逃逸，警方乃依甲○○所記車號循線查獲。
二、案經桃園縣警察局大溪分局報請臺灣桃園地方法院檢察署檢
    察官偵查起訴。
    理  由
一、訊據被告乙○○固坦承車號KU-0091 號自小客車為其所有及
    供其所使用等情，惟矢口否認有何上開竊盜犯行，先辯稱：
    伊所有的上開車輛於95年3 月10日晚上遭竊，不可能會駕駛
    該車輛去行竊云云，其後於本院審理時則供稱：95年3 月14
    日上午9 時許，伊駕駛KU-0091 號自小客車攜帶其所有之檳
    榔刀去割檳榔，然是在自己承包的檳榔園割自己的檳榔云云
    。然查：
  (一)被告乙○○所有車號KU-0091 號自小客車係在95年3 月11日
    上午10時30分在桃園縣中壢市○○○路○ 段271 號前遭竊，
    於同年月13日凌晨1 時30分許在桃園縣中壢市○○○路○ 段
    510 號前尋獲，並由桃園縣政府警察局中壢分局普仁派出所
    通知被告於95年3 月13日凌晨1 時30分許領回等情，除為被
    告於本院審理時所不否認外，並有桃園縣政府警察局中壢分
    局普仁派出所一般呈報單、調查筆錄、車輛竊盜資料個別查
    詢報表- 查詢車輛認可資料、贓物認領保管單、車輛尋獲證
    明單（見本院卷第21頁至第27頁、偵查卷第28頁），足認上
    開車輛於雖於95年3 月11日上午10時30分許遭竊，然業於同
    年月13日凌晨1 時30分許尋獲且由被告領回乙情應堪認定。
  (二)證人即被害人甲○○於偵查、本院審理時均結證稱：95年3
    月14日上午9 時許我開車經過檳榔園，看到有1 輛車號KU-0
    091 號自小客車停在路邊，車輛有熄火，但是車鑰匙插在車
    上，我覺得很可疑，所以就下車查看，看到該輛車上都是檳
    榔，有2 個男子分持檳榔刀，在我檳榔園內割檳榔，我就把
    車鑰匙拔掉，然後去向人借電話報警，警察大約當日上午10
    時許到現場，那2 個人就已經開車跑了，我猜他們應該有備
    份鑰匙，因為被我拔走的鑰匙是福特車廠的原廠鑰匙等語明
    確（見偵查卷第23頁至第25頁、本院卷第37頁至第39頁），
    佐以被告於本院審理時自承：上開車輛被偷時，車鑰匙並未
    被偷，自警局將車輛領回後，車輛都是伊在使用，伊是從事
    承包檳榔園採檳榔後賣予中盤商，95年3 月14日上午10時許
    我與朋友駕駛我的上開車輛到我承包的檳榔園去割檳榔等語
    ，是以上開車輛於95年3 月14日上午10時許確係被告所使用
    一節，亦堪認定。
  (三)綜上所述，足徵被告乙○○與真實姓名年籍不詳之成年男子
    確有於95年3 月14日上午9 時許至10時許駕駛被告乙○○所
    有車號KU-0091 號自小客車至桃園縣復興鄉三民村2 鄰台7
    線旁被害人甲○○所管領之檳榔園，持其所有之檳榔刀割取
    甲○○所有之檳榔。被告上開所辯，顯係事後飾卸之詞，無
    足採信。本件事證明確，被告乙○○竊盜犯行明確，應依法
    論科。
二、被告等行為後，刑法於94年2 月2 日修正公布，於95年7 月
    1 日施行。按行為後法律有變更者，適用行為時之法律，但
    行為後之法律有利於行為人者，適用最有利於行為人之法律
    ，現行刑法第2 條第1 項定有明文。刑法第2 條本身雖經修
    正，但刑法第2 條既屬適用法律之準據法，本身尚無比較新
    舊法之問題，應一律適用裁判時之現行刑法第2 條規定以決
    定適用之刑罰法律，核先敘明。又以本次刑法修正之比較新
    舊法，應就罪刑有關之共犯、未遂犯、想像競合犯、牽連犯
    、連續犯、結合犯，以及累犯加重、自首減輕暨其他法定加
    減原因（如身分加減）與加減例等一切情形，綜其全部罪刑
    之結果而為比較（參見最高法院95年度第8 次刑庭會議決議
    ）。經查：
  (一)刑法第28條共犯之規定，於94年1 月7 日修正、95年7 月1
    日施行前之規定為：「2 人以上共同實施犯罪之行為者，皆
    為正犯」，現行刑法之規定則為：「2 人以上共同實行犯罪
    之行為者，皆為正犯」，揆諸本條之修正理由係為釐清陰謀
    共同正犯、預備共同正犯、共謀共同正犯是否合乎本條規定
    之正犯要件。而本案被告乙○○與年籍不詳之成年男子間共
    同竊盜之犯行，均屬實行犯罪行為之正犯，則適用修正施行
    前之刑法第28條規定論處，並無不利於被告等。
  (二)刑法第47條累犯之規定，於94年1 月7 日修正、95年7 月1
    日施行前之規定為：「受有期徒刑之執行完畢，或受無期徒
    刑或有期徒刑一部之執行而赦免後，5 年以內再犯有期徒刑
    以上之罪者，為累犯，加重本刑至2 分之1 。」，現行刑法
    之規定則為：「受徒刑之執行完畢，或一部之執行而赦免後
    ，5 年以內故意再犯有期徒刑以上之罪者，為累犯，加重本
    刑至2 分之1 。第98條第2 項關於因強制工作而免其刑之執
    行者，於受強制工作處分之執行完畢或一部之執行而免除後
    ，5 年以內故意再犯有期徒刑以上之罪者，以累犯論」，現
    行刑法雖將累犯之要件限縮至須「故意」再犯始有累犯之適
    用，惟本件被告乙○○所犯之竊盜罪係故意犯，修正後之刑
    法並未有利於被告。
  (三)綜合上述，各條文修正前、後之比較，95年7 月1 日修正施
    行後之刑法規定並未有利於被告，揆諸前揭最高法院決議及
    修正後刑法第2 條第1 項前段、後段規定之「從舊、從輕」
    原則，自應全部適用被告行為時之法律，即修正前刑法之相
    關規定予以論處。
三、按刑法第321 條第1 項第3 款之攜帶兇器竊盜罪，係以行為
    人攜帶兇器竊盜為其加重條件，此所謂兇器，其種類並無限
    制，凡客觀上足對人之生命、身體、安全構成威脅，具有危
    險性之兇器均屬之，且祇須行竊時攜帶此種具有危險性之兇
    器為已足，並不以攜帶之初有行兇之意圖為必要」，最高法
    院79年臺上字第5253號判例意旨可資參照。查本件犯案所用
    係檳榔刀雖未扣案，然記係屬於割取檳榔所用之刀具，應係
    質地堅硬之金屬器具無疑，當足以供作兇器使用。是核被告
    所為係犯刑法第321 條第1 項第3 款之攜帶兇器竊盜罪。又
    被告與成年男子間就上開竊盜犯行，有犯意聯絡及行為分擔
    為共同正犯。又被告有如事實欄一所載之前科及執行紀錄，
    ，此有臺灣高等法院被告前案紀錄表1 份附卷可稽，其受有
    期期徒刑之執行完畢後，5 年內故意再犯本件有期徒刑以上
    之罪，為累犯，亦應依修正前刑法第47條規定，加重其刑。
    爰審酌被告乙○○不思以正當途徑獲取所得，竟圖不勞而獲
    竊取他人之物，惟念其等所竊財物價值非鉅，然犯罪後矢口
    否認犯行之態度等一切情狀，酌情量處如主文所示之刑，以
    為懲儆。至被告乙○○與該年籍不詳之成年男子犯本案所用
    之檳榔刀2 把雖未扣案，然為被告所有且現尚未滅失，已據
    被告供明在卷（詳本院卷第43頁），爰依修正前刑法第38條
    第1項第2款規定併予宣告沒收。
五、據上論結，應依刑事訴訟法第299 條第1 項前段，修正後刑
    法第2 條第1 項前段、第321 條第1 項第3 款、修正前刑法
    第28條、第47條、第38條第1 項第2 款，判決如主文。
本案經檢察官姚重珍到庭執行職務。
中    華    民    國    95    年    11    月    7     日
                  刑事第一庭  審判長法  官  曾  淑  華
                                    法  官  黃  梅  淑
                                    法  官  朱  美  璘
以上正本證明與原本無異
如不服本判決書應於送達後10日內向本院提出上訴狀
                                    書記官  楊  鳳  滿
中    華    民    國    95    年    11    月    8     日
附錄本案論罪科刑法條：
刑法第321條
犯竊盜罪而有左列情形之一者，處6月以上、5年以下有期徒刑：
一  於夜間侵入住宅或有人居住之建築物、船艦或隱匿其內而犯
    之者。
二  毀越門扇、牆垣或其他安全設備而犯之者。
三  攜帶兇器而犯之者。
四  結夥三人以上而犯之者。
五  乘火災、水災或其他災害之際而犯之者。
六  在車站或埠頭而犯之者。
前項之未遂犯罰之。


司法院資訊處製作；財團法人民間司法改革基金會備份。
